【裁判字號】    98,台上,4068
【裁判日期】    980717
【裁判案由】    違反毒品危害防制條例
【裁判全文】
最高法院刑事判決            九十八年度台上字第四０六八號
上  訴  人  甲○○
            乙○○
            丙○○
            丁○○
上 列一 人
選任辯護人  蔡淑媛律師
上  訴  人  戊○○  男民國○○年○○月○日生
                    身分證統一編號：Ｚ000000000
                    住台灣省屏東縣高樹鄉南華村大同巷20號
            己○○  男民國○○年○○月○○日生
                    身分證統一編號：Ｚ000000000
                    住高雄市○鎮區○○路167巷7弄7之1號
上列上訴人等因違反毒品危害防制條例案件，不服台灣高等法院
高雄分院中華民國九十八年一月十三日第二審判決（九十七年度
上訴字第一四五一號，起訴案號：台灣高雄地方法院檢察署九十
六年度偵字第二六０七一、二八四五五、三０一九二、三一八七
七《第一審判決及原判決均漏載以上三案號》號），提起上訴，
本院判決如下：
    主  文
上訴駁回。
    理  由
按刑事訴訟法第三百七十七條規定，上訴於第三審法院，非以判
決違背法令為理由，不得為之。是提起第三審上訴，應以原判決
違背法令為理由，係屬法定要件。如果上訴理由書狀並未依據卷
內訴訟資料，具體指摘原判決不適用何種法則或如何適用不當，
或所指摘原判決違法情事，顯與法律規定得為第三審上訴理由之
違法情形，不相適合時，均應認其上訴為違背法律上之程式，予
以駁回。本件原判決維持第一審關於論上訴人甲○○、戊○○、
己○○以共同製造第二級毒品，未遂罪，處甲○○有期徒刑拾貳
年；戊○○有期徒刑伍年；己○○（累犯）有期徒刑肆年陸月；
又論上訴人乙○○、丙○○、丁○○以幫助共同製造第二級毒品
，未遂罪；處乙○○有期徒刑貳年；丙○○有期徒刑貳年陸月；
丁○○（累犯）有期徒刑參年；並均為相關從刑之諭知部分之判
決，駁回上訴人等六人在第二審之該部分上訴。係依憑戊○○於
偵查、第一審及原審審理時、己○○於警詢、偵查及第一審審理
時均坦承：本件負責人為綽號「大胖」之甲○○，甲○○聯絡戊
○○後，戊○○嗣即依甲○○之意思，聯絡己○○、已定讞被告
黃崇文、蔣宇傑、藍鈺智（均經第一審判處有期徒刑四年確定）
、黃士維（經第一審判處有期徒刑四年六月確定）於民國九十六
年九月七日，前往台南縣南化鄉○○村○○里○段竹筍寮附近工
寮，將第二級毒品甲基安非他命原料（即鹽酸麻黃素）經鹵化反
應製成氯假麻黃鹼（即俗稱粗胚），於翌日即同年月八日凌晨五
時許，完成第一階段之製造事宜，共同製造甲基安非他命未遂，
丁○○、已定讞被告潘舜源（經第一審判處有期徒刑二年，嗣經
第二審諭知緩刑五年，緩刑期內交付保護管束確定）有載伊等去
查獲地點，又戊○○以電話聯絡己○○時，有說要做甲基安非他
命，也有講到酬勞；甲○○於原審審理時供認：伊係幫助製造甲
基安非他命未遂；丙○○於偵查中結證稱：甲○○（大胖）拿新
台幣（下同）五萬元給伊，要伊拿給潘舜源，戊○○後來到檳榔
攤找伊，伊才知道戊○○是甲○○叫來山上製毒的人；乙○○於
偵查中供證：伊與甲○○去檳榔攤找丙○○二次，甲○○有拿五
萬元給丙○○，甲○○拜託伊找製毒地方各等語不諱，參酌證人
即共同被告黃崇文、黃士維、蔣宇傑、藍鈺智於偵查所為同一內
容之證述；及證人即共同被告潘舜源於偵查中證稱：丁○○有跟
伊說要製毒，九十六年九月七日，丁○○要伊載丁○○的朋友到
工寮製造安非他命，丁○○確實知道要製毒，伊出租土地給丙○
○及丁○○時，丙○○及丁○○就已經說得很清楚了各等語，及
卷附內政部警政署刑事警察局九十六年十月十一日刑鑑字第０九
六０一四二九三四號（原判決誤載為第0000000000號
）、同年十一月一日刑鑑字第０九六０一五七四五九號鑑定書（
記載：扣案之如原判決附表編號一至編號五之甲基安非他命半成
品鑑定結果，經檢視均為黃色粉末，均檢出Chloro（pseudo）ep
hedrine （氯假麻黃鹼，可作為合成甲基安非他命之中間產物）
成分，驗前總毛重一一四０五五公克，共取０．三七公克鑑定用
罄，總餘一一二六七七．二三公克；另扣案編號五─一之甲基安
非他命半成品，經檢視均為白色粉末，檢出毒品先驅原料麻黃鹼
（Ephedrine） 成分，驗前總毛重一．一九公克，包裝塑膠袋總
重約一．一二公克，共取０．０三公克鑑定用罄，總餘０．０四
公克等旨）等證據資料，而為論斷，已敘述其所憑之證據及認定
之理由。而以甲○○、乙○○、丙○○、丁○○、己○○否認犯
罪，甲○○辯稱：伊係受姓名、年籍均不詳，綽號「亮哥」之指
示，託丙○○探詢製造甲基安非他命之處所，嗣未租成後，就由
「亮哥」與丙○○聯絡，並非伊委由丙○○向潘舜源承租；己○
○辯以：伊被通知至現場從事搬運的臨時工，事後並未拿到工資
，亦未在現場指揮，伊應係幫助製造第二級毒品未遂；丁○○辯
謂：丙○○要伊帶戊○○等人進去工寮，幫忙搬桶子等工具，但
是伊不知道是製造甲基安非他命的工具各等語，係飾卸之詞，無
足採取，在理由內依憑調查所得證據，詳加指駁。並說明：（一
）丙○○於偵查中及之前所證內容，均未曾提及有綽號「亮哥」
之人與其接觸，且戊○○於偵、審時陳稱：伊筆錄上所說「大胖
」、「阿亮」與甲○○是同一人，之前是不好意思說出來云云，
並於原審審理時當庭指認甲○○即是「大胖」之人；況甲○○於
第一審及原審亦自承：丙○○之交保金係伊墊付，因為怕丙○○
把伊供出來；核與乙○○證稱：甲○○製毒，製毒場所是甲○○
透過丙○○承租，甲○○本來就該幫她出保證金等語相符。佐以
戊○○於偵查中證稱：「大胖」的綽號叫「阿亮」，住於高雄市
○○街，並指認車號YS－1960號的車就是「大胖」的車，而證人
即保全人員陳資生於警詢中陳述：聽說上開車子使用人是車主老
公的弟弟，車主住在高雄市○○區○○街二二三號九樓云云；而
證人即居住於上址之住戶黃靜慧之夫李百章即為甲○○之兄，亦
有口卡片、李百章之全戶戶籍資料可稽，足認戊○○於原審審理
中所證：「大胖」即為甲○○，所有製毒過程均與之接洽等情，
信而有徵。（二）甲○○雖未參與實施製造甲基安非他命之構成
要件行為，然其託丙○○租地，並提供租金五萬元、聯絡戊○○
找尋製毒工人上山，並應允給予製毒報酬、提供丙○○之交保金
，其顯隱身於幕後而主導本件製造第二級毒品之犯罪，並對於本
件犯罪具有支配之地位，而為本件製造第二級毒品之共謀共同正
犯。（三）乙○○介紹甲○○與丙○○認識，並無證據證明其因
此而獲利，丙○○與乙○○約定事成後，可獲得二十萬元之利益
，及向潘舜源租用工寮獲得五萬元之利益，均堪認定係屬居間找
尋土地或租地之對價，相較於本案被查獲之甲基安非他命半成品
五大包（毛重共計約一百十二公斤），如製成甲基安非他命後所
能獲取之利益，渠等分配獲利之價值顯不相當，足認乙○○、丙
○○、丁○○主觀上係以幫助之意思，對於戊○○等人之犯行資
以助力之理由。從形式上觀察，原判決並無違背法令之情形存在
。甲○○上訴意旨略稱：(一)乙○○有關未曾稱呼上訴人為「大胖
」之供述及其監聽譯文、戊○○關於否認認識上訴人及上訴人就
是「大胖」之供述、丙○○自稱係「老闆」之人與其聯絡，而非
上訴人之供述、黃崇文、己○○、黃士維、蔣宇傑、藍鈺智等人
提及不認識上訴人之供證，及乙○○、丙○○、丁○○、潘舜源
所供上訴人僅與丙○○接洽租用果園土地之事宜之證詞，均應於
上訴人有利，原判決並未說明不予採納之理由，有判決理由不備
之違誤。(二)戊○○之指訴係欲獲得減刑寬典，且所證：幫忙之人
一晚給付五萬元云云，前後矛盾，原判決採為不利上訴人之論據
，自有違誤。(三)原判決未敘明上訴人有購買本件製毒設備原料之
依憑，且其認定與卷內資料不符，有判決理由不備及理由矛盾之
違誤。(四)上訴人為丙○○提供擔保金二十萬元，並非犯罪行為，
而乙○○就此方面所述，乃其個人意見，不得採為證據。(五)上開
YS－1960號車輛與上訴人無關，保全人員陳資生之證述乃其個人
意見，為傳聞證據。且上訴人並未設籍在戊○○所述之「鼎中街
」，原判決之認定有違經驗法則、證據法則，及有證據調查未盡
之違法。(六)「大胖」並非上訴人，而係另有其人，本件應確有上
訴人之老闆之人，原判決對此有利上訴人之證據，均未置論，仍
有判決理由不備之違誤。再戊○○何以最初「不好意思」指認上
訴人，原審未詳予審酌，有違證據法則及嫌判決理由不備；乙○
○上訴意旨略以：(一)原判決事實認定上訴人與丙○○共同承租上
開工寮等情，其理由則說明丙○○單獨承租上開工寮等旨，前後
不一。況依潘舜源之供述，上訴人並未與之聯繫，原判決理由自
屬矛盾。(二)上訴人犯行較潘舜源較有可恕，原審予後者緩刑之宣
告，卻未予上訴人同一處遇，有違比例原則；丙○○上訴意旨略
謂：(一)原判決未敘明上訴人於事成後可得二十萬元之依據，及不
採信乙○○並未應允給上訴人二十萬元之供述，自嫌判決理由不
備。(二)上訴人僅介紹承租，並轉交租金而已，其犯行較潘舜源為
輕，原判決予後者緩刑之寬典，卻量處上訴人有期徒刑二年六月
，有違罪刑相當原則；丁○○上訴意旨則稱：(一)本件係丙○○出
面承租工寮，與上訴人無關，甲○○亦未交付製毒原料予上訴人
，上訴人亦未指示潘舜源將製毒設備載運上山，原判決認定上訴
人均有該部分犯行，非惟與卷內證據未合，且有事實理由矛盾及
判決理由不備之違誤。(二)原判決以潘舜源於偵查中之供述，為不
利上訴人之認定，卻未說明不予採信其於原審有利上訴人證述之
理由，自嫌判決理由不備。(三)上訴人純係受託幫忙，並未知情，
亦無動機，原判決認定上訴人有幫助製造第二級毒品未遂犯行，
有判決適用法則不當及理由不備之違誤；戊○○上訴意旨略述：
(一)上訴人等所製造者究為甲基安非他命或安非他命，原判決事實
及理由竟為不同認定，有判決理由矛盾之違誤。(二)上訴人僅在場
幫忙，並未製造，亦未主導本件犯行，原判決認定上訴人共同製
造，其認事用法有誤。(三)原判決量處上訴人有期徒刑五年，竟較
有累犯前科之己○○為重，其量刑輕重失衡，自有判決不適用法
則及適用法則不當之違誤；己○○上訴意旨略為：(一)依戊○○、
黃崇文、黃士維、蔣宇傑、藍鈺智（下稱戊○○等五人）之證述
，上訴人並未指揮製毒，且其證述互有矛盾，原判決竟以之認定
上訴人在場指揮製毒，自有證據調查未盡及判決理由不備之違誤
。(二)依戊○○等五人之證詞，上訴人係共同受僱於甲○○，原判
決對於有利上訴人之證據，未予說明不予採信之理由，有認定事
實不依證據，且有判決不適用法則或適用法則不當之違誤各等語
。惟查：（一）證據之取捨，為事實審法院之職權，倘其採證認
事並不違背證據法則，即不得任意指為違法。又證人陳述部分前
後不符，或相互間有所歧異時，究竟何者為可採，法院仍得本其
自由心證予以斟酌，非謂一有不符或矛盾，即應認其全部均為不
可採信。而原判決採信同一證人之部分證言時，當然排除其他部
分之供證，縱未於判決理由內說明不予採信他部分供證之理由，
仍於判決本旨不生影響，此與判決理由不備之情形迥異。本件證
人即共同被告戊○○所為之先後證述，雖有不一，仍不影響其就
主要事實之證述所具憑信性。原判決已詳敘其證據取捨判斷及事
實認定之理由，核與證據法則無違，又其縱對上開證人部分尚有
不一之證詞，未予列出逐一說明不採之理由，僅屬行文簡略而已
，與判決理由不備之違法情形並不相當。上訴意旨無非就原審採
證認事之職權行使，專憑己見，泛言指摘，再為事實上之爭執，
並非依據卷內訴訟資料而為之具體指摘，自非適法之第三審上訴
理由。（二）共同正犯之成立，有以共同犯意而共同實行犯罪構
成要件之行為者，有以自己犯罪之意思，參與犯罪構成要件以外
之行為者，亦有雖以幫助他人犯罪之意思而參與犯罪構成要件之
行為者，有以自己犯罪之意思，事前同謀推由一部分實行犯罪之
行為者。又共同正犯，係共同實行犯罪行為之人，在共同意思範
圍內，各自分擔犯罪行為之一部，相互利用他人之行為，以達其
犯罪之目的，其成立不以全體均參與實行犯罪構成要件之行為為
要件，其行為分擔，亦不以每一階段皆有參與為必要，倘具有相
互利用其行為之合同意思所為，仍應負共同正犯之責。再刑法上
之幫助犯，係指以幫助之意思，對於正犯資以助力，而未參與實
施犯罪構成要件之行為者而言。依原判決之認定，甲○○雖未參
與實施製造甲基安非他命之構成要件行為，然其託丙○○租地，
聯絡戊○○找尋製毒工人上山，應允給予製毒報酬，顯隱身於幕
後而主導本件犯罪，而戊○○、己○○與甲○○有共同製造第二
級毒品之犯意聯絡，在場指揮製造毒品，已分擔實行犯罪構成要
件行為之一部，均係共同正犯，原判決因以共同正犯論擬；另以
丁○○明知甲○○欲製造甲基安非他命，竟仍引介與丙○○相識
，由甲○○請託丙○○探詢可供製造甲基安非他命之工寮，原判
決因論以幫助犯，均無違誤。上訴人等自不得執此指摘，資為合
法之第三審上訴理由。（三）原判決理由壹之二已說明其所引用
之部分傳聞證據，檢察官或上訴人等人於原審審判程序中，均表
示沒有意見等語，經審酌該證據資料製作時之情況，尚無違法不
當及證明力明顯過低之瑕疵，亦認為以之作為證據應屬適當，依
法應認均有證據能力之理由。並無判決理由不備之違法情形。甲
○○上訴意旨執此指摘，並非依據卷內訴訟資料執為指摘之合法
第三審上訴理由。（四）量刑輕重及是否宣告緩刑係屬事實審法
院得依職權自由裁量之事項，原判決已說明斟酌刑法第五十七條
各款所列情形，量處上訴人等如原判決所宣告之刑之理由，既未
逾法定刑度，又無濫用量刑權限之情形，即不得任意指摘執為第
三審上訴之適法理由。乙○○、丙○○、戊○○上訴意旨係就原
審量刑職權之行使，任意指摘，仍非適法之第三審上訴理由。（
五）其餘上訴意旨，則置原判決之明白論斷於不顧，或仍持原判
決已說明理由而捨棄不採之陳詞辯解，再為事實上之爭執，或就
屬於事實審法院採證認事職權之行使，或就不影響於判決本旨之
枝節事項，全憑己見，任意指摘，難謂已符合首揭法定上訴第三
審之要件。其上訴均違背法律上之程式，應予駁回。
據上論結，應依刑事訴訟法第三百九十五條前段，判決如主文。
中    華    民    國  九十八  年    七    月   十七   日
                      最高法院刑事第三庭
                          審判長法官  林  增  福
                                法官  張  清  埤
                                法官  陳  世  雄
                                法官  蔡  國  在
                                法官  邱  同  印
      本件正本證明與原本無異
                                      書  記  官
中    華    民    國  九十八  年    七    月  二十二  日
                                                      Ｅ


司法院資訊處製作；財團法人民間司法改革基金會備份。
